臺灣高等法院刑事判決　　　　　　　　　　　　　　九十三年度上訴字第一四四號
　　上　訴　人　臺灣士林地方法院檢察署檢察官
　　被　　　告　甲○○
　　選任辯護人　方智雄律師
右上訴人因被告偽造文書等案件，不服臺灣士林地方法院九十一年度訴字第三二四號
，中華民國九十二年十一月二十八日第一審判決（起訴案號：臺灣士林地方法院檢察
署八十九年度偵字第一六六號），提起上訴，本院判決如左：
    主  文
上訴駁回。
    理  由
一、本件檢察官依據告訴人「聲請上訴狀」之記載，上訴意旨略稱：本件起訴書犯罪
    事實欄第二點載明「甲○○藉由上述方法竊取電腦電儲紀錄，獲知、蒐集、利用
    與洩漏於汪鳳驕、周新發及其他不知名之特定股票投資人」，該部分被告涉犯刑
    法第三百十八條之一洩漏秘密罪嫌，且刑法第三百十八條之一洩密罪係於八十六
    年十月八日即已增訂，係於被告犯罪行為之前，原審就此部分犯罪事實未予審理
    ，有已受請求之事項未予判決之違法等情，固非無見。
二、按刑事訴訟法第三百四十八條第一項規定，上訴得對於判決之一部為之，未聲明
    為一部者，視為全部上訴，乃於當事人之真意不甚明確時，依此規定，以確定其
    上訴之範圍，若當事人之真意甚為明確，即無適用此項規定之餘地（最高法院六
    十八年度台上字第一三二五號判例參照）。本件被告甲○○因行使偽造以文書論
    之私文書、竊盜電磁紀錄及「洩漏利用電腦知悉他人秘密」等案件，前二項罪名
    之起訴事實，業經原審判決無罪如附件所示。本件告訴人請求檢察官上訴之範圍
    ，並不包括原審判決無罪之竊取電磁紀錄及行使偽造準私文書部分，而係限縮在
    起訴書犯罪事實欄二所指之刑法第三百十八條之一「洩漏利用電腦知悉他人秘密
    」罪部分（即被告甲○○藉由上述方法竊取電腦電磁紀錄，獲知、蒐集、利用與
    洩漏於汪鳳嬌、周新發及其他不知名之特定股票投資人等語），此據告訴代理人
    陳美華律師於本院陳稱：「就原審判決無罪部分，在聲請上訴書狀並沒有請求檢
    察官上訴。」等語甚明（見本院卷第四八頁）。檢察官依告訴人之請求，不服原
    審判決，提起第二審上訴，其上訴書係轉錄告訴人之「聲請上訴狀」（見本院卷
    第九至十二頁），並已表明係對原審未為判決之「洩漏利用電腦知悉他人秘密」
    部分，提起上訴。是本件檢察官上訴範圍應僅止於對原審未為判決之部分，並不
    生「未聲明為一部者，視為全部上訴」之問題。又檢察官既係對原審未為判決之
    部分，提起上訴，自亦與同條第二項規定：「對於【判決】之一部上訴者，其有
    關係之部分，視為亦已上訴。」無涉。
三、依刑事訴訟法第三百四十四條第一項規定，當事人對於下級法院之判決有不服者
    ，得上訴於上級法院。是對於未經下級法院判決者，自不得上訴於上級法院。又
    第二審法院應就原審判決中上訴之部分調查之，除已判決未經上訴部分與已判決
    之上訴部分為實質上一罪，不得就未經上訴部分而為審判。己經起訴而第一審漏
    未判決之事項，及其他第一審已判決部分，如均經當事人上訴者，則第一審漏判
    事項，其與已判決之上訴部分，是否同一事實，有無審判不可分之關係，第二審
    仍應予以審究。惟如當事人僅就第一審漏判事項提起上訴，但其他已判決部分既
    未經上訴，則第二審法院就原審已判決未經上訴之部分即無審究之餘地，當事人
    就未經第一審判決之部分提起上訴，第二審法院即應認為違背法律上之程式，予
    以駁回。本件上訴人僅係就原審未為判決之部分提起上訴，自屬違背法律上之程
    式，且無從補正，其上訴不合法，應予駁回。
據上論斷，應依刑事訴訟法第三百六十七條前段，判決如主文。
本案經檢察官呂丁旺到庭執行職務。
中      華      民      國     九十三      年    六       月   　九     日
                              台灣高等法院刑事第十庭
                                  審判長法  官   溫　耀　源
                                        法  官   邱　同　印
                                        法  官 　吳 　   燦
右正本證明與原本無異。
如不服本判決，應於收受送達後十日內向本院提出上訴書狀，其未敘述上訴之理由者
並得於提起上訴後十日內向本院補提理由書（均須按他造當事人之人數附繕本）。
          　　　　　　　　　　　　　　　書記官  陳　靜　姿
中　　　華　　　民　　　國　　九十三　　年　　　六　　　月　　　九　　　日
附件：
台灣士林地方法院刑事判決　　　　　　              九十一年度訴字第三二四號
    公  訴  人  台灣士林地方法院檢察署檢察官
    被      告  甲○○  男  四十九歲（民國○○○年○月○日生）
                        身分證統一編號：Ｚ000000000號
                        住台北市○○區○○路一三八號
                        居台北縣汐止市○○街廿巷四號
    選任辯護人  方智雄  律師
右列被告因偽造文書等案件，經檢察官提起公訴（八十九年度偵字第一六六號），本
院判決如左：
    主  文
甲○○無罪。
    理  由
一、本件公訴意旨略以：被告甲○○以投資股票為主要工作，於八十三年四月間在寶
    來證券股份有限公司成功分公司（設於台北市內湖區○○○路○段一六○號二樓
    之一，下稱寶來證券成功分公司）開立股票委託買賣帳戶、帳號一二七九一─○
    號，而甲○○之妻汪鳳娟、汪鳳娟之姊汪鳳淑早在七十九年間，均在寶來證券成
    功分公司開立有股票委託買賣帳戶、帳號各為○○五一三四之五號、○○七○七
    八之二號。前開三帳戶自八十三年間起即由被告一人操作買賣股票。甲○○明知
    在股票集中交易市場中，股價瞬息萬變，特定投資人在證券商非公開之股票交易
    資料，包括下單委託買賣的股票標的、張數、成交紀錄均屬他人之秘密，證券投
    資者在證券商處所開設之委託交易之資訊因屬秘密，故證券商為客戶所提供之電
    腦即時回報系統、電話語音查詢系統，其帳號之交易資訊，只有帳號所有人或其
    授權人，始有權輸入以查詢交易情形，輸入該特定之帳號即表示確認使用者之身
    分之意思。寶來證券成功分公司所提供予客戶股票即時資訊系統，係由儒碩股份
    有限公司（下稱儒碩公司）設計開發之「儒碩即時資訊系統」，與精業股份有限
    公司所開發之「精業即時市況報導」。而儒碩公司所開發之「儒碩即時資訊系統
    」有安全機制上的漏洞，甲○○為謀取私人利益，意圖在股票交易市場上竊取基
    金專戶、法人及股市大戶之委託買賣、成交等有價證券交易秘密，竟基於概括之
    犯意，(1)自八十七年一月間起，未經寶來證券成功分公司之同意，利用該公司電
    腦安全措施之漏洞，未依正常程序使用股票即時資訊系統，進行非法侵入行為，
    甚至在「精業即時市況報導」系統中，設定股市大戶、法人帳戶第十個帳號之成
    交回報，使該電腦系統誤認係帳號使用人之查詢，而得以竊取寶來證券成功分公
    司電腦儲存包括寶來地產基金專戶等上千個法人或股市大戶帳號、當日委買價、
    委賣價、成交價及成交張數等委託交易秘密之電磁資料的電磁紀錄等有價證券交
    易秘密。(2)復自同年五月間起，利用寶來證券成功分公司之電話（貴賓室專線電
    話：00000000），以證券商所提供之電話語音服務功能，冒帳號使用人
    之身分藉查詢電腦電話系統方式，竊取包括不特定股票帳號在華碩、寶來、台證
    、建弘及富邦證券等不同證券商電腦儲存中，當日股票委託成交情形的電磁紀錄
    及非公開之有價證券交易秘密，被告竊得前述交易秘密後再以跟單、搶單之方式
    ，贏得證券公開交易市場上優先成交之機會，牟取證券交易之利益，而使寶來證
    券成功分公司其他委託下單之客戶無法順利成交，形成不公平股票交易，致損害
    於寶來地產基金專戶等帳號使用人之權益，經該法人帳號使用人紛紛向寶來證券
    成功分公司反應後，該公司乃進行防護工作，又同年九月廿八日、廿九日該公司
    電腦之執行檔因不明原因遭刪改致所有單機無法進入儒碩即時資訊系統，該公司
    人員乃於同年十一月廿五日上午八時許，在甲○○在該公司專用貴賓室２１０座
    位電腦，發現其電腦網路卡（卡號：0080C86DD54F）在精業即時市況報導系統中
    ，設定有二個股市大戶（其中一帳號為:0000000）、八個法人帳戶成交回報。另
    於八十八年一月十二日至十四日，甲○○在專用貴賓室２１０專用位置上以電話
    ，利用富邦證券、華碩證券、寶來證券等電話語音服務功能，查詢不知戶名之數
    十個帳戶當日成交回報秘密資料而發現上情，因認被告涉有刑法第二百十六條、
    第二百二十條第二項、第二百十條行使偽造準文書罪、第三百二十三條、第三百
    二十條竊盜電磁紀錄罪嫌。
二、訊之被告堅詞否認有前揭犯行，辯稱：伊自八十七年五月下旬起始開始進出寶來
    證券公司，並使用該公司編號２１０貴賓室最內側位置使用電腦，然僅查詢伊、
    其妻汪鳳娟及汪鳳娟之姊汪鳳淑設於該公司之帳號資料，此外並未查詢其他帳戶
    資料，更無在精業即時市況報導系統中設定股市大戶、法人帳戶成交回報之情事
    ，且該貴賓室並未上鎖，除伊以外，尚有其他不特定人可以進入使用，該電腦系
    統中縱有股市大戶、法人帳戶帳號成交回報之設定，亦與伊無關等語，資為抗辯
    。
三、按行為之處罰，以行為時之法律有明文規定者為限，刑法第一條定有明文。又九
    十二年六月二十五日刑法始修法增訂第三十六章妨害電腦使用罪章，其中第三百
    五十八條明訂無故輸入他人帳號、破解使用電腦之保護措施或利用電腦系統之漏
    洞，而入侵他人之電腦罪、第三百五十九條明定無故取得刪除他人電腦之電磁紀
    錄罪。本件被告被訴犯罪時間八十七年一月起至八十八年一月十四日，係在前述
    修法增訂之前，依刑法第一條所定罪刑法定主義，自無從溯及而加以論罪，本件
    被告被訴事實及本院審理範圍，自應以起訴書所載前述行使偽造準文書罪、竊盜
    電磁紀錄罪為依據，而不及於妨害電腦使用罪章。是起訴書所載被告利用寶來證
    券成功分公司電腦安全措施之漏洞，未依正常程序使用股票即時資訊系統，進行
    非法侵入行為，甚至在「精業即時市況報導」系統中，設定股市大戶、法人帳戶
    第十個帳號之成交回報，使該電腦系統誤認係帳號使用人之查詢，而得以竊取寶
    來證券成功分公司電腦儲存包括寶來地產基金專戶等上千個法人或股市大戶帳號
    、當日委買價、委賣價、成交價及成交張數等委託交易秘密之電磁資料的電磁紀
    錄等有價證券交易秘密云云，核與前述刑法第三百五十八條、第三百五十九條所
    定之罪均屬無涉，且該二條文不在本件起訴範圍內，此合先敘明。
四、又按，刑法第三百二十三條、第三百二十條竊盜電磁紀錄罪，係以行為人實施第
    三百二十條所定竊盜行為為前提。而刑法上所稱之竊盜，係指未經本人同意或違
    背本人意思而取走其持有物，即未經本人同意或違背本人意思而破壞他人對動產
    之持有關係，建立自己對該動產之持有關係而言。然電磁紀錄具有可複製性，此
    與電能、熱能或其他能量經使用後即消耗殆盡之特性不同，且行為人於建立自己
    持有關係時，未必會同時破壞他人對該電磁紀錄之持有（例如：以複製之方式取
    得他人電磁紀錄），因此九十二年六月二十五日刑法修法增訂第三十六章妨害電
    腦使用罪章時，乃同時將前述第三百二十三條中有關電磁紀錄部分刪除，即現行
    法中已無所謂竊取電磁紀錄罪，此有刑法第三百二十三條修正草案說明可資參照
    。再查，案發時使用寶來證券成功分公司貴賓室內之電腦，輸入帳戶號碼，電腦
    螢幕會顯示客戶之交易資料，如在套裝軟體程式下作業，該等資料僅顯示在螢幕
    上，無法列印或另行儲存於磁碟片，苟以Ctrl+C電腦指令強迫跳出該套裝軟體之
    程式設定狀態，進入ＤＯＳ作業系統環境，以ＤＩＲ方式列出帳號號碼，依該帳
    戶內檔案大小研判交易筆數之大小或以ＴＹＰＥ方式把帳戶內交易資料打開顯示
    在螢幕上，雖得以ＣＯＰＹ方式將之儲存在磁碟片上，然無論採取那一方式查詢
    ，寶來證券公司電腦內所儲存之檔案資料，均不致因此被變更、刪除或被取代，
    已據證人即儒碩公司工程部經理陸嘉駿證述在卷（詳見本院九十二年四月二十一
    日第三頁、第四頁、第五頁）。準此，縱認被告確有如起訴書所指，利用寶來證
    券成功分公司電腦安全措施之漏洞，輸入其他客戶帳戶號碼，由電腦螢幕顯示該
    客戶之交易資料，而得知客戶之交易秘密，不管被告採取上述中任何一行為（使
    用套裝軟體，或強迫跳出套裝軟體進入ＤＯＳ環境），寶來證券成功分公司電腦
    內儲存客戶交易資料之電磁紀錄，均未受影響，該公司對之並未喪失持有關係。
    又寶來證券成功分公司貴賓室內所設專線電話，撥打進入證券公司所提供之電話
    語音服務功能，於電話機上輸入其他帳戶號碼，聽取其他客戶之交易資料，以此
    種方式查詢，僅可得知該客戶之交易資訊即交易秘密，撥打人並未持有任何有關
    電磁紀錄，證券公司對於該公司電腦內所儲存電磁紀錄之持有關係，未受任何影
    響，亦經證人陸嘉駿及告訴代理人即寶來證券成功分公司經理蔡惠芬陳述在卷。
    縱認被告確有如起訴書所載：被告以寶來證券成功分公司貴賓室內所設專線電話
    ，撥打進入該公司所提供之電話語音服務功能，於電話機上輸入其他帳戶號碼，
    而得悉其他客戶之交易資料，被告亦未因而持有電磁紀錄，證券公司對於該公司
    電腦內所儲存電磁紀錄之持有關係，未受任何影響，堪以認定。且按，竊盜罪之
    犯罪客體係以動產、電能、熱能或其他能量為限，並不及於秘密，此觀刑法第二
    百二十條第一項、第二百二十三條之規定甚明，被告縱如起訴書所指利用電腦或
    使用電話查詢其他客戶之交易資料，係屬交易秘密，並非該二條項規範之對象。
    綜上，起訴書指摘被告犯罪之內容，核與刑法竊盜罪之構成要件不符，起訴書依
    據刑法第二百二十條第一項、第二百二十三條之規定起訴，顯屬無據。
五、再按，電磁紀錄固為刑法第二百二十條第二項所定之以文書論，偽造電磁紀錄，
    仍應依同法第二百十條偽造準文書罪。然查，縱認被告確有如起訴書所指，於寶
    來證券成功分公司貴賓室所設電腦內輸入其他客戶帳戶號碼，查詢該客戶之交易
    資料，或使用該公司貴賓室內所設專線電話，撥打進入證券公司所提供之電話語
    音服務功能，於電話機上輸入其他帳戶號碼，而知悉其他客戶之交易資料，被告
    充其量均僅取得該項交易秘密，寶來證券成功分公司電腦內所儲存之檔案資料，
    均不致因此被變更、刪除或被取代，已如前述，則被告何來「偽造」電磁紀錄可
    言，更無進而行使偽造準文書之問題。起訴書記載被告有前述行為，因而起訴被
    告涉犯行使偽造電磁紀錄之準文書罪，核與該條項之規定不合，本項起訴亦屬無
    據。
六、綜上所述，起訴書所指被告犯罪時間八十七年一月起至八十八年一月十四日，刑
    法第三百五十八條入侵他人之電腦罪及第三百五十九條取得刪除變更他人電腦罪
    之規定，均尚未增訂，依刑法第一條所定罪刑法定主義，不得據以加以論罪。而
    起訴書所指被告所為行為，復與刑法所定竊取電磁紀錄、行使偽造電磁紀錄之準
    文書罪之規定不合，被告行為不罰，自應為被告無罪之諭知。
據上論斷，應依刑事訴訟法第三百零一條第一項，判決如主文。
本案經檢察官江林達到庭執行職務
中      華      民      國      九十二      年    十一    月    二十八  日
                                  台灣士林地方法院刑事第三庭
                                      法  官  姜  麗  香
右正本證明與原本無異。
如不服本判決，應於判決送達後十日內，向本院提出上訴狀。
                                      書記官  陳  玉  珍
中      華      民      國      九十二      年    十二    月      二    日
